【裁判字號】    99,交聲,366
【裁判日期】    990518
【裁判案由】    聲明異議
【裁判全文】
臺灣彰化地方法院交通事件裁定         99年度交聲字第366號
原處分機關  交通部公路總局臺中區監理所彰化監理站
異  議  人
即受處分人  甲○○
上列異議人即受處分人因違反道路交通管理處罰條例案件，對於
交通部公路總局臺中區監理所彰化監理站中華民國99年3 月22日
所為之處分（原處分案號：彰監四字第裁64-I00000000號）聲明
異議，本院裁定如下：
    主  文
異議駁回。
    理  由
一、原處分意旨略以：異議人即受處分人甲○○於民國99年2 月
    5 日下午3 時20分許，駕駛車牌號碼0829-ZJ 號自用小客車
    ，在彰化縣埔心鄉○○路與中正路口有「駕車行經有燈光號
    誌管制之交岔路口闖紅燈」之違規，爰依道路交通管理處罰
    條例第53條第1 項、第63條第1 項裁處罰鍰新臺幣（下同）
    2,700 元，並記違規點數3 點。
二、異議意旨略以：行政機關主張之合法行政處分要件，應負舉
    證責任，本件舉發通知單記載之違規事實，只憑肉眼斷定違
    規，無科學儀器攝影採證，顯為主觀推定，與行政處分合法
    構成要件不符，不足為其主張事實之證明；且異議人於上開
    時間駕車通過路口時，號誌狀況為黃燈，並非闖紅燈，爰請
    撤銷原處分等語。
三、按汽車駕駛人，行經有燈光號誌管制之交岔路口闖紅燈者，
    處1,800 元以上5,400 元以下罰鍰，並記違規點數3 點，道
    路交通管理處罰條例第53條第1 項、第63條第1 項第3 款分
    別定有明文。又按違反道路交通管理處罰條例事件，固應先
    由行政機關就其業已履踐相關正當法律程序，以及人民應受
    處罰之客觀違反法令行為，負證明之責，受處分人就行政機
    關已為相當證明之前開事項，若主張欠缺主觀歸責條件或為
    其他抗辯，亦須就其所辯提出反證。惟行政機關對於前開應
    為舉證事項，並非不得以執行查察取締勤務人員，依據調查
    人證之程序，使其就親歷事實提供不可替代之證明方法。受
    處分人就該證人所述見聞經過之真實性倘有質疑，須依法定
    詢問程序加以檢驗，不得僅因證人之個人身分、地位而謂其
    不得作證，或憑己意指為必須代以其他特定之證據方法，此
    在證人業已具結願依偽證罰則擔保證言可信之場合，尤屬當
    然。
四、經查，證人即本件舉發警員乙○○結稱：異議人於上開時間
    駕車通過停止線時，路口號誌已由黃燈轉為紅燈約1 秒，其
    執勤時所站立之位置距上開路口約120 公尺，距離適中，且
    其視力佳，當時視線良好，可同時清楚看見停止線及號誌狀
    況等語。本院審酌該證人乃原處分機關認定異議人有前開違
    規行為之原證人，其到庭證述本件待證事實即異議人有無前
    開違規事實，並具結擔保其證言之真實性，卷存證據資料內
    並無任何積極證據足以證明上開證述係屬虛偽，亦無足以令
    人顯信證人證述不可採之品性證據或前科證據存在，自不得
    僅以證人為舉發警員，即全盤抹煞其在訴訟上所具有之原證
    人資格；況證人與異議人素昧平生，並無嫌隙，係依法執行
    勤務之公務員，自無甘冒偽證罪責而故意設詞誣陷他人之必
    要；復審酌證人乙○○證稱其係執勤時目視狀況如編號2 之
    現場照片所示，觀諸該照片之拍攝角度，證人乙○○執勤時
    所在位置得以清楚觀看該路口號誌及車行狀況，亦可由該照
    片中觀得異議人駕車通過該路口所觀看之號誌及所經過之停
    止線，與證人乙○○證述其當時所在位置可同時看見號誌及
    停止線等語相符，足認證人乙○○並無誤判違規事實之虞，
    其證言具有相當程度之可信性。此外，並有現場圖1 紙、現
    場照片6 張足資佐證。綜上，本件違規事實業經證人乙○○
    證述明確，其證言並無瑕疵，且執勤警員本其維護交通秩序
    、安全職責所為之舉發，應受到合法、正確之推定，從而，
    本件違規事實堪以認定。
五、復查交通勤務警察之舉發有「當場舉發」、「逕行舉發」二
    類型，以「當場舉發」為原則，「逕行舉發」為例外。除依
    道路交通管理處罰條例第7 條之2 第1 項第7 款規定「經以
    科學儀器取得證據資料證明其行為違規」所為之逕行舉發外
    ，其餘違規之舉發，法無明文規定應取得科學儀器之證據資
    料為證據方法。於當場舉發之情形，因交通勤務警察親見違
    規事實（倘人民對於處分不服，並對於舉發事實存有爭議，
    而聲明異議，交通勤務警察即可充為證人，並有具結之義務
    ，其證言之真實性受到刑事偽證處罰之確保，並由法院訊問
    以查其真偽），且經當場攔截違規行為人，告知舉發之事實
    並提供辯明違規事實之機會，故尚非不得僅以舉發員警之證
    詞，作為認定違規事實之證據。本件違規係員警當場舉發，
    並非逕行舉發，自無上揭道路交通管理處罰條例第7 條之2
    第7 款規定之適用，附此說明。
六、綜上，本件違規事證明確，原處分機關依道路交通管理處罰
    條例第53條第1 項、第63條第1 項第3 款規定及違反道路交
    通管理事件統一裁罰基準表，裁處受處分人罰鍰2,700 元，
    並記違規點數3 點，於法核無違誤，本件異議為無理由，應
    予駁回。
七、據上論斷，應依道路交通管理處罰條例第87條第2 項，道路
    交通案件處理辦法第19條，裁定如主文。
中    華    民    國    99    年    5     月    18    日
                  交通法庭    法  官    楊舒嵐
以上正本證明與原本無異。
如不服本裁定，應於裁定送達後五日內向本院提出抗告狀(須附
抗告狀繕本 )。
中    華    民    國    99    年    5     月    18    日
                              書記官    陳如玲

司法院資訊處製作；財團法人民間司法改革基金會備份。
